【裁判字號】    95,聲,1017
【裁判日期】    951208
【裁判案由】    定應執行刑
【裁判全文】
臺灣基隆地方法院刑事裁定              95年度聲字第1017號
聲  請  人  臺灣基隆地方法院檢察署檢察官
受  刑  人  甲○○
上列聲請人因受刑人數罪併罰有2 裁判以上，聲請定其應執行之
刑（95年度執字第1944號），本院裁定如下：
    主  文
吳慶源因偽造文書案件，所處有期徒刑月，如易科罰金，以銀
元佰元即新台幣玖佰元折算壹日；又因詐欺案件，所處有期徒
刑陸月，如易科罰金，以銀元佰元即新台幣玖佰元折算壹日。
應執行有期徒刑柒月，如易科罰金，以銀元佰元即新台幣玖佰
元折算壹日。
    理  由
一、受刑人甲○○所犯偽造文書及詐欺等案件，經臺灣高等法院
    及本院先後各判處如附表所示之刑（附表關於受刑人犯詐欺
    罪日期欄之記載，應更正為自民國92年8 月19日至92年9 月
    10日間某日），均經分別確定在案。茲檢察官聲請定其應執
    行之刑，本院審核認聲請為正當。
二、按刑法第2條第1項規定：「行為後法律有變更者，適用行為
    時之法律。但行為後之法律有利於行為人者，適用最有利於
    行為人之法律。」因此，除另有特別規定者外，就新舊法之
    比較適用應採從舊從輕原則，經查：
（一）本件受刑人行為後，94年2 月2 日修正公布之刑法第51條
      第5 款，自95年7 月1 日起施行，修正前該款規定：「宣
      告多數有期徒刑者，於各刑中之最長期以上，各刑合併之
      刑期以下，定其刑期。但不得逾20年。」而修正後規定：
      「宣告多數有期徒刑者，於各刑中之最長期以上，各刑合
      併之刑期以下，定其刑期。但不得逾30年。」法律已變更
      ，經比較修正前、後之規定，修正後之規定將定應執行刑
      之上限自20年提高為30年，顯非有利於受刑人，揆諸首揭
      規定，自應適用受刑人行為時之法律，定其應執行之刑。
（二）受刑人所犯如附表所示之罪，均為最重本刑5 年以下有期
      徒刑之罪，且分別經臺灣高等法院及本院判處有期徒刑3
      月及6 月，符合刑法第41條第1 項所定易科罰金之要件，
      修正前該項前段規定：「犯最重本刑為5 年以下有期徒刑
      以下之刑之罪，而受6 個月以下有期徒刑或拘役之宣告，
      因身體、教育、職業、家庭之關係或其他正當事由，執行
      顯有困難者，得以1 元以上3 元以下折算1 日，易科罰金
      。」另依95年5 月17日修正刪除及自同年7 月1 日起施行
      前罰金罰鍰提高標準條例第2 條前段規定：「依刑法第41
      條易科罰金或第42條第2 項易服勞役者，均就其原定數額
      提高100 倍折算1 日。」亦即易科罰金之折算標準為以銀
      元100 元以上300 元以下折算1 日，再經以1 比3 之比例
      折算後，係以新台幣300 元以上900 元以下折算1 日；而
      依修正後之刑法第41條第1 項前段規定：「犯最重本刑為
      5 年以下有期徒刑以下之刑之罪，而受6 個月以下有期徒
      刑或拘役之宣告者，得以新台幣1,000 元、2,000 元或
      3,000 元折算1 日，易科罰金。」所定易科罰金之折算標
      準為以新台幣1,000 元、2,000 元或3,000 元折算1 日，
      因法律已變更，而經比較新舊法之結果，修正後刑法第41
      條第1 項前段所定易科罰金之折算標準，對於受刑人並非
      較為有利，依刑法第2 條第1 項前段之規定，自應適用修
      正前刑法第41條第1 項前段之規定，諭知易科罰金之折算
      標準。
（三）修正前刑法第41條第2 項規定：「併合處罰之數罪，均有
      前項情形，其應執行之刑逾6 個月者，亦同。」即併合處
      罰之數罪如均符合易科罰金之要件，縱所定應執行之刑逾
      6 個月者，所定應執行之刑仍得易科罰金；修正後該項規
      定：「前項規定於數罪併罰，其應執行之刑未逾6 月者，
      亦適用之。」即併合處罰時，限於所定應執行之刑未逾6
      月者，始得就所定應執行之刑易科罰金，足認法律已變更
      ，惟刑法施行法第3 條之1 第3 項規定：「於94年1 月7
      日刑法修正施行前犯併合處罰數罪中之1 罪，且該數罪均
      符合第41條第1 項得易科罰金之規定者，適用90年1 月4
      日修正之刑法第41條第2 項規定。」係刑法第2 條第1 項
      之特別規定，若符合刑法施行法第3 條之1 第3 項所定之
      情形，即應依該條規定適用修正前刑法第41條第2 項之規
      定，無庸再依刑法第2 條第1 項之規定為新舊法之比較適
      用。本件受刑人所犯如附表所示之罪之犯罪時間，均於修
      正刑法施行即95年7 月1 日前，且所犯數罪均符合易科罰
      金之規定，已如前述，揆諸首揭說明，自應依刑法施行法
      第3 條之1 第3 項之規定，適用修正前刑法第41條第2 項
      及修正前罰金罰鍰提高標準條例第2 條之規定，就所定應
      執行之刑宣告易科罰金之折算標準。
三、依刑事訴訟法第477條第1項，刑法第2條第1項前段、第53條
    ，修正前刑法第51條第5 款、第41條第1 項前段、第2 項，
    刑法施行法第3 條之1 第3 項，修正前罰金罰鍰提高標準條
    例第2 條，現行法規所定貨幣單位折算新台幣條例第2 條，
    裁定如主文。
中    華    民    國    95    年    12    月    8     日
                  刑事第五庭法    官  邰婉玲
以上正本證明與原本無異。
對於本件裁定如有不服，應於送達後5日內， 向本院提出抗告書
狀，敘述抗告之理由，抗告於臺灣高等法院。
中    華    民    國    95    年    12    月    8     日
                            書 記 官  林建清
臺灣基隆地方法院檢察署受刑人甲○○定應執行刑案件一覽表
┌────────┬────────┬────────┬────────┐
│ 罪          名 │偽造文書        │詐欺            │                │
├────────┼────────┼────────┼────────┤
│ 宣    告    刑 │有期徒刑3月     │有期徒刑6月     │                │
│                │                │                │                │
├────────┼────────┼────────┼────────┤
│                │                │                │                │
│ 犯  罪  日  期 │91年10月下旬    │92年9月10日     │                │
│                │                │                │                │
├────────┼────────┼────────┼────────┤
│ 偵查(自訴)機關 │士林地檢93年偵緝│基隆地檢95年偵緝│                │
│ 年  度  案  號 │字第475號       │字第43號        │                │
├───┬────┼────────┼────────┼────────┤
│      │法    院│ 臺灣高等法院   │ 基  隆  地  院 │                │
│      ├────┼────────┼────────┼────────┤
│      │        │                │                │                │
│最  後│案    號│94年上訴字第1176│95年訴字第256 號│                │
│      │        │號              │                │                │
│事實審├────┼────────┼────────┼────────┤
│      │        │                │                │                │
│      │判決日期│95.06.07        │95.08.08        │                │
│      │        │                │                │                │
├───┼────┼────────┼────────┼────────┤
│      │法    院│ 臺灣高等法院   │ 基  隆  地  院 │                │
│      ├────┼────────┼────────┼────────┤
│      │        │                │                │                │
│確  定│案    號│95年上訴字第1176│95年訴字第256號 │                │
│      │        │號              │                │                │
│判  決├────┼────────┼────────┼────────┤
│      │判    決│                │                │                │
│      │        │95.07.31        │95.09.04        │                │
│      │確定日期│                │                │                │
├───┴────┼────────┼────────┼────────┤
│                │基隆地檢95年執更│基隆地檢95年執字│                │
│備            註│助字第64號      │第1944號        │                │
└────────┴────────┴────────┴────────┘


司法院資訊處製作；財團法人民間司法改革基金會備份。
